臺灣臺中地方法院刑事判決　　　　　　　　　　　　　九十一年度易字第四六號
　　公　訴　人　臺灣台中地方法院檢察署檢察官
　　被　　　告　乙○○
　　　　　　　　甲○○
右列被告因違反電子遊戲場業管理條例等案件，經檢察官聲請簡易判決處刑（九十年
度偵字第二二○二三號），本院臺中簡易庭認不宜以簡易判決處刑，簽移本院刑事庭
改依通常程序審理判決如左：
    主  文
乙○○共同違反未依電子遊戲場業管理條例規定辦理營利事業登記，不得經營電子遊
戲場業規定，處拘役伍拾日，如易科罰金，以參佰元折算壹日。扣案之「麻將」壹臺
（含ＩＣ板壹塊）、「小瑪莉」貳臺（含ＩＣ板貳塊）、「撲克牌」貳臺（含ＩＣ板
貳塊）、代幣壹仟伍佰捌拾參枚，均沒收。
甲○○共同違反未依電子遊戲場業管理條例規定辦理營利事業登記，不得經營電子遊
戲場業規定，處拘役參拾日，如易科罰金，以參佰元折算壹日。扣案之「麻將」壹臺
（含ＩＣ板壹塊）、「小瑪莉」貳臺（含ＩＣ板貳塊）、「撲克牌」貳臺（含ＩＣ板
貳塊）、代幣壹仟伍佰捌拾參枚，均沒收。
    事  實
一、乙○○、甲○○二人均明知未依電子遊戲場業管理條例規定辦理營利事業登記者
    ，不得經營電子遊戲場業，竟仍於民國（以下同）九十年十一月初某日起，基於
    共同犯意之聯絡，由乙○○在其所經營設於臺中縣太平市○○路○段一四八號「
    中日超商」之公眾得出入之場所內，擺設陳列「麻將」一臺、「小瑪莉」二臺、
    「撲克牌」二臺等共計五臺電子遊戲機具，並以月薪新臺幣（以下同）一萬八千
    元僱用甲○○，由甲○○擔任兌換現金、代幣之工作，供不特定之多數人把玩，
    而共同違反未依電子遊戲場業管理條例辦理營利事業登記而經營電子遊戲場業之
    規定；其等並共同基於概括之犯意聯絡，以一比一之比率供賭客兌換代幣，賭客
    投入代幣於上揭電子遊戲機具後，以該機具上所顯示之分數押注而與該機具對賭
    ，押中時可獲得一定比率之分數，如未押中，所押注之分數則由該機具消除，賭
    客所贏得之分數可兌換超級市場內等值之商品，藉此方式與不特定人賭博財物；
    嗣於同年十二月五日十五時十分許為警查獲，並扣得前揭「麻將」一臺（含ＩＣ
    板一塊）、「小瑪莉」二臺（含ＩＣ板二塊）、「撲克牌」二臺（含ＩＣ板二塊
    ）、及乙○○所有供賭博用之代幣一千五百八十三枚。
二、案經臺中縣警察局霧峰分局報請臺灣臺中地方法院檢察署檢察官聲請簡易判決處
    刑。
    理  由
一、被告乙○○、甲○○二人對於右揭事實業於警訊、偵訊及本院審理中均坦承不諱
    ，並有台中縣警察局督察室維新小組扣押筆錄與現場圖各一份、照片三張附於偵
    查卷可稽，復有扣案之「麻將」一臺（含ＩＣ板一塊）、「小瑪莉」二臺（含Ｉ
    Ｃ板二塊）、「撲克牌」二臺（含ＩＣ板二塊）、代幣一千五百八十三枚；被告
    二人之自白核與事實相符，事證明確，其等之犯行均堪認定。
二、按電子遊藝場業管理條例於八十九年二月三日經總統公布施行，並自同年月五日
    起生效，是該條例生效後，設置以電腦方式操縱，產生或顯示聲光影像、圖案、
    動作之電子遊戲機，供不特定人為益智或娛樂之營利事業（同條例第三條、第四
    條參照），應依電子遊戲場業管理條例第十一條之規定辦理營利事業登記，未依
    該條例辦理營利事業登記者，依同條例第十五條之規定，即不得經營電子遊戲場
    業。又按電子遊藝場業管理條例第一條明示「為管理電子遊戲場業，並維護社會
    安寧，善良風俗、公共安全及國民身心健康，特設定本條例。」，是該條例立法
    目的之一即在於管理電子遊戲場業。而所謂電子遊戲場業，依該條例第三條規定
    ，係指設置電子遊戲機供不特定人益智娛樂之營利事業。換言之，僅須設置電子
    遊戲機供人娛樂以營利者，即屬電子遊戲場業管理條例所指之電子遊戲場業，其
    規模如何則非所問。再者，依該條例第十六條規定，非電子遊戲場業之其他營利
    事業，不得就其營業場所，「供他人設置」電子遊戲機營業，如違反該條規定，
    依第二十八條規定處行為人新台幣十萬元以上五十萬元以下罰鍰，並限期令其改
    善，是在非電子遊戲場業之其他營利事業場所設置電子遊戲機以營利者，仍屬由
    該條例規範之範疇，益徵該條例所指之電子遊戲場業並不專以設置電子遊戲機供
    人娛樂為限，在非電子遊戲場業之其他營利事業場所設置者仍屬之。是如係在自
    己經營之非電子遊戲場業之營業場所，自己附帶擺設電子遊戲機供人娛樂者，仍
    屬該條例第三條所指之「設置電子遊戲機供不特定人益智娛樂之營利事業」，依
    該條例第十五條規定，仍應辦理營利事業登記後始得營業。換言之，所謂電子遊
    藝場業，僅須有設置電子遊戲機供人為益智娛樂者即屬之（該條例第二條），至
    其係專以提供電子遊戲機供人娛樂或在非電子遊戲場業之營業場所附帶提供電子
    遊戲機供人娛樂，應非所問。從而在非電子遊戲場業之營業場所（如超商、保齡
    球館、紅茶店、撞球場等），附帶擺設電子遊戲機供人娛樂者，仍須依該條例第
    十五條規定辦理營利事業登記後始得擺設，否則，仍應依該條例二十二條論罰。
    蓋依該條例第二十八條規定，提供非電子遊戲場業之其他營利事業之營業場所予
    他人擺設電子遊戲機仍須處罰，如非電子遊戲場業之營利事業人，自行在該營業
    場所擺設電子遊戲機，未經依法登記而不予處罰，顯然輕重失衡，當非該條例管
    理電子遊戲場業之立法意旨。再按電子遊戲場業管理條例所稱電子遊戲機，係指
    利用電、電子、電腦、機械或其他類似方式操縱，以產生或顯示聲光影像、圖案
    、動作之遊戲機具，或利用上述方式操縱鋼珠或鋼片發射之遊樂機具，但未具影
    像、圖案，僅供兒童騎乘者，不包括在內，電子遊戲場業管理條例第十五條、第
    三條、第四條第一項分別定有明文。雖同條例第四條第二項規定電子遊戲機不得
    有賭博之設計及裝置，並分類為益智類、鋼珠類、娛樂類。然此僅係規範電子遊
    戲機不得有賭博之設計及裝置，並非有賭博之設計及裝置即非屬電子遊戲機，此
    參諸同條例第四條第一項關於電子遊戲機之定義，及僅排除未具影像、圖案，僅
    供兒童騎乘之機種即明。參諸經濟部依電子遊戲場業管理條例第四條第三項規定
    訂定之電子遊戲機分類標準第二條第三款第三目所定之娛樂類電子遊戲機係「其
    操作結果具射倖性，且所得之分數得作為兌換獎品之憑証或作為轉押注使用者屬
    之」，此即與一般所謂「電動賭博機具」特徵相符。足見電子遊戲場業管理條例
    第四條並未認有賭博之設計及裝置之電子遊戲機，非屬電子遊戲機。再觀諸電子
    遊戲場業管理條例第七條所定電子遊戲場業者不得陳列、使用未經中央主管機關
    評鑑分類及公告之電子遊戲機及擅自修改已評鑑分類之電子遊戲機。電子遊戲機
    之機具結構或軟體經修改者，視為新型機種，應即依規定申請檢驗及評鑑分類。
    違反同條例第七條第一項規定者，依同條例第二十二條第三項處負責人或行為人
    新台幣十萬元以上五十萬元以下罰鍰，可知未經中央主管機關評鑑分類及公告之
    電子遊戲機及擅自修改已評鑑分類之電子遊戲機僅屬不得陳列、使用之非法電子
    遊戲機，並非不屬電子遊戲機，其陳列、使用非法電子遊戲機業者，亦未被排除
    而認其非屬電子遊戲場業者。又同條例第二十一條更明定電子遊戲場業不得設置
    電子遊戲場業管理條例施行前已公告查禁之電子遊戲機供人娛樂，違反者依同條
    例第三十五條處罰鍰，並撤銷其公司或營利事業之登記或部分登記事項，併將其
    機具沒入銷燬，其涉有賭博嫌疑者移送司法機關依法辦理。益徵有賭博之設計及
    裝置之遊戲機仍屬電子遊戲場業管理條例所稱之電子遊戲機，從而，有賭博之設
    計及裝置之遊戲機，只要係利用電、電子、電腦、機械或其他類似方式操縱，以
    產生或顯示聲光影像、圖案、動作之遊戲機具，或利用上述方式操縱鋼珠或鋼片
    發射之遊樂機具，且無未具影像、圖案，僅供兒童騎乘者之情形，即屬電子遊戲
    場業管理條例所稱之電子遊戲機，與其是否有賭博之設計及裝置無關，電子遊戲
    場業管理條例並未將有賭博之設計及裝置之遊戲機排除在規範之外。又如認賭博
    性電子遊戲機非屬電子遊戲場業管理條例所稱之電子遊戲機，則必產生未依電子
    遊戲場業管理條例規定辦理營利事業登記之業者設置經中央主管機關評鑑分類及
    公告之電子遊戲機時，應依電子遊戲場業管理條例第二十二條論罪科刑，反而設
    置賭博性電子遊戲機供人賭博時，不得依電子遊戲場業管理條例論罪科刑，尤其
    在刑法第二百六十六條第一項之普通賭博罪時，更將產生未依電子遊戲場業管理
    條例規定辦理營利事業登記之業者設置經中央主管機關評鑑分類及公告之電子遊
    戲機時，應依電子遊戲場業管理條例第二十二條論罪科刑（刑責較重），反而設
    置未經中央主管機關評鑑分類及公告之賭博性電子遊戲機供人賭博時，僅依刑法
    第二百六十六條第一項之普通賭博罪論罪科刑（刑責較輕）之不公平現象。
三、核被告乙○○、甲○○二人所為，均係違反電子遊戲場業管理條例第十五條之規
    定，應依同條例第二十二條之規定論處，又被告乙○○、甲○○二人在公眾得出
    入之場所，以上開賭博機具與不特定人對賭，亦係犯刑法第二百六十六條第一項
    前段之在公眾得出入之場所賭博財物罪；被告乙○○、甲○○對於上揭犯行，彼
    此間有犯意之聯絡，行為之分擔，為共同正犯，又其二人先後多次賭博之犯行，
    時間緊接，犯罪構成要件相同，顯係基於概括之犯意而為，為連續犯，均應依刑
    法第五十六條之規定論以一罪，並加重其刑，再其二人所犯上開二罪，有方法與
    結果之牽連關係，為牽連犯，應依刑法第五十五條之規定，從一重之違反電子遊
    戲場業管理條例第二十二條之罪處斷。爰分別審酌被告乙○○、甲○○擺設之電
    子遊戲機僅五台，經營之時間非長，所生危害尚非重大、暨被告等人犯罪之動機
    、目的、手段、所生之危害及其等犯後坦承犯行，態度良好等一切情狀，分別量
    處如主文所示之刑，並分別諭知易科罰金之折算標準，以示懲儆。扣案之「麻將
    」一臺（含ＩＣ板一塊）、「小瑪莉」二臺（含ＩＣ板二塊）、「撲克牌」二臺
    （含ＩＣ板二塊），係當場賭博之器具，應依刑法第二百六十六條第二項之規定
    宣告沒收；另代幣一千五百八十三枚係被告乙○○所有，且供本件犯罪所用之物
    ，此據被告供明在卷，併依刑法第三十八條第一項第二款之規定沒收之。
據上論斷，應依刑事訴訟法第四百五十二條、第二百九十九條第一項前段，電子遊戲
場業管理條例第二十二條，刑法第十一條前段、第二十八條、第五十六條、第二百六
十六條第一項前段、第二項、第五十五條、第四十一條第一項前段、第三十八條第一
項第二款、罰金罰鍰提高標準條例第一條前段、第二條，判決如主文。
中      華      民      國      九十一    年      六    月      七      日
                         臺灣臺中地方法院刑事第二庭
                             審判長法  官    張  智  雄
                                   法  官    陳  如  玲
                                   法  官    蔡  建  興
右正本證明與原本無異。
如不服本判決，應於判決送達後十日內向本院提出上訴狀，上訴於臺灣高等法院臺中
分院( 須附繕本 )。
                                   書記官
中      華      民      國      九十一    年      六    月      七      日
附錄論罪科刑法條
電子遊戲場業管理條例第二十二條：
違反第十五條規定者，處行為人一年以下有期徒刑、拘役或科或併科新臺幣五十萬元
以上二百五十萬元以下罰金。
刑法第二百六十六條
在公共場所或公眾得出入之場所賭博財物者，處一千元以下罰金。但以供人暫時娛樂
之物為賭者，不在此限。
當場賭博之器具與在賭檯或兌換籌碼處之財物，不問屬於犯人與否，沒收之。
